臺灣桃園地方法院民事簡易判決
                                   106年度桃簡字第1165號
原      告  COMINADE, GINA SINCERO

            ARNADO, MA. THERESA SINCERO

            GONZAGA, MARY ANN SINCERO

共      同
訴訟代理人  朱芳君律師
被      告  全球財務顧問有限公司

法定代理人  周美伶  
訴訟代理人  沈哲言  
            林淳憶  
            呂偉琪  
上列當事人間確認本票債權不存在事件，本院於中華民國107 年
12月11日言詞辯論終結，判決如下：
    主      文
確認被告就如附表一編號一所示之本票，於超過新臺幣柒仟零肆
拾肆元部分，對原告乙○○○  ○○ ○○○○           之本票債權不
存
在。
確認被告就如附表一編號二所示之本票，於超過新臺幣肆仟伍佰
捌拾陸元部分，對原告ARNADO , MA . THERESA SINCERO 之本票
債權不存在。
確認被告就如附表一編號三所示之本票，於超過新臺幣玖仟柒佰
肆拾壹元部分，對原告丙○○ ○ ○○ ○ ○○○○           之本票債
權
不存在。
原告其餘之訴駁回。
訴訟費用由被告負擔百分之九十三，餘由原告負擔。
    事實及理由
壹、程序方面
一、民事案件涉及外國人或構成案件事實中牽涉外國地者，即為
    涉外民事事件，應依涉外民事法律適用法定法域之管轄及法
    律之適用（最高法院98年度台上字第1695號判決意旨參照）
    。本件原告均為菲律賓籍人士，是本件訴訟具有涉外因素。
    原告分別主張如附表一所示本票3 紙（以下合稱系爭本票）
    之債權關係不存在，並提起本件確認訴訟，故關於此一涉外
    民事私法事件，自應依涉外民事法律適用法（下稱涉民法）
    擇定管轄法院及準據法。又法律行為發生票據上權利者，其
    成立及效力，依當事人意思定其應適用之法律，涉民法第21
    條第1 項定有明文。查系爭本票上均有「此本票適用中華民
    國法律」之約定（本院卷二第44、49、54頁），從而，關於
    系爭本票成立及效力之爭議，應以我國法律為準據法，先予
    敘明。
二、確認法律關係之訴，非原告有即受確認判決之法律上利益者
    ，不得提起之，民事訴訟法第247 條第1 項前定有明文。又
    所謂即受確認判決之法律上利益，係指法律關係之存否不明
    確，原告主觀上認其在法律上之地位有不安之狀態存在，且
    此種不安之狀態，能以確認判決將之除去者而言，若縱經法
    院判決確認，亦不能除去其不安之狀態者，即難認有受確認
    判決之法律上利益（最高法院52年台上字第1240號判例意旨
    參照）。經查，被告持系爭本票分別向本院聲請本票裁定（
    以下合稱系爭本票裁定）在案，經調閱本院106 年度司票字
    第2321號、106 年度司票字第5583號、106 年度司票字第23
    19號卷宗核閱屬實，是系爭本票確實由被告持有並主張權利
    ，惟原告否認被告對其有系爭本票債權存在，即兩造就系爭
    本票債權存在與否一事已生爭執，原告應否負票據責任即屬
    不明確，而此種不安狀態能以確認判決將之除去，故原告提
    起本件確認之訴，即有受確認判決之法律上利益。
貳、實體方面
一、原告主張：
（一）原告GINA、MA THERESA、MARY ANN等3 人為菲律賓籍人士
      ，透過位於馬尼拉之仲介公司Iemploy Manpower Service
      s （下稱Iemploy 公司）引介，於民國105 年4 月來臺灣
      擔任家庭看護工，原告來臺灣前，由Iemploy 公司安排向
      菲律賓E-cash Paylite and Financing公司（下稱E-cash
      公司）分別借款菲律賓幣8 萬元披索，E-cash公司於原告
      借款當時，要求原告簽署若干文件及系爭本票，並於原告
      簽名後隨即將上開文件及系爭本票收走，未給予原告閱覽
      之機會，亦未交付繕本予原告存參，故原告無從知悉簽署
      文件內容。E-cash公司僅交付原告各12紙繳款單，要求原
      告每月分別償還新臺幣（下同）6,945 元，共12個月，合
      計應分別償還83,340元。原告辦理借款完成後，E-cash公
      司僅交付面額8 萬元披索之支票予原告兌現，原告所兌現
      之金額先支付開立帳戶等處理費後，全數交付Iemploy 公
      司。嗣原告抵達臺灣後陸續繳款數期後，始驚覺利息並非
      月息2 ％，遂暫停還款。詎被告分別持系爭本票向本院聲
      請本票裁定，惟系爭本票債權有如下事由而不存在。
（二）系爭本票經撤銷而不成立或因違反強行規定而無效。
    1.Iemploy 公司違法安排原告向E-cash公司借款以支付仲介
      費，復謊稱借款利率為每月2 ％即年利率24％，實則收取高
      達年利率55％以上，原告GINA、MA THERESA、MARY ANN等3
       人分別於105 年3 月21日、105 年4 月13日、105 年3 
      月21日簽發系爭本票，嗣分別於106 年5 月2 日、106年4
       月9 日、106 年4 月15日發現利息過高而停止繳款，並
      以本件起訴狀繕本送達為撤銷之意思表示，故系爭本票欠
      缺意思表示而不成立。
    2.依「菲律賓海外雇用署2016年新修正招募與聘僱海外菲律
      賓勞工管理規則」第51條第1 項第a 款之規定，任何人禁
      止從家庭看護工收取仲介費；第54條明定原則上不得向勞
      工收取任何費用；第76條第2 項第p 款更禁止要求勞工因
      此開立票據，至於可合法收取仲介費之勞工，因支付合法
      仲介費所生借貸，年利率不得超過8 ％。因本件屬非法收
      取仲介費，故借貸關係及因此簽發之系爭本票均因違反上
      開菲律賓強行規定而無效。
    3.Iemploy 公司、E-cash公司及被告，共同以借款之方式，
      向原告等海外家庭看護工索取仲介費，違反菲律賓強行規
      定，並加以重利剝削，違反菲律賓年息24％利率上限及我
      國年息20％之上限，實屬脫法行為，此等違法模式，曾經
      監察院出具調查報告加以指正，故原告所簽發之本票無效
      。
（三）縱認系爭本票有效，但原告得對被告主張原因關係抗辯。
    1.被告與E-cash公司均係訴外人蔣德明於94年間成立，而被
      告法定代理人丁○○即E-cash公司之實質股東之一，此經臺
      灣新竹地方法院100 年易字第258 號刑事判決（案由：人
      口販運）認定在案，並經臺灣高等法院103 年度上易字第
      636 號刑事判決維持，故被告與E-cash公司實際上為一體
      ，則兩造為系爭本票之直接前後手，原告自得主張票據法
      第13條前段之抗辯。
    2.次依本件借貸契約（系爭借貸契約）第6 點記載，E-cash
      公司在借貸契約成立之當下，同時將債權讓與被告，並要
      求債務人自第1 期起的所有還款交付被告設於臺灣之銀行
      帳戶，另於契約上載明同時簽發本票。故被告早知放款細
      節（本金、利息、違約金等）、系爭本票乃擔保借款本息
      及各種費用，被告對於與E-cash公司放款予原告用以繳納
      非法仲介費及收取重利之行為知之甚詳，被告為惡意之執
      票人，原告自得主張票據法第13條但書之抗辯。
    3.被告雖辯稱係受讓系爭本票債權及借款債權，但依系爭借
      貸契約第5 點記載，原告如提前返還菲律賓，仍可與原債
      權人E-cash公司再次商談還款條件，此與一般債權讓與之
      情形不同。又原告於菲律賓取得之繳款單上，係被告與E-
      cash公司聯名，並以被告在臺灣所設立之中國信託帳戶為
      受款帳戶，且原告來臺灣後所收受之催繳通知單，亦係被
      告與E-cash公司並列，並稱被告為E-cash公司之「臺灣代
      理人」，足見被告與E-cash公司間並非債權讓與關係，而
      係共同經營放款業務，被告自為惡意執票人，原告得對被
      告主張原因關係抗辯。
    4.又原告及法院多次要求被告提出系爭本票之債權讓與證明
      及給付對價之證據，被告遲未提出，則被告與E-cash公司
      間是否有債權讓與關係，啟人疑竇，原告得依票據法第14
      條第2 項主張原因關係抗辯。
    5.再者，被告既主張有受讓E-cash公司對原告之借款債權，
      基於債權讓與之法律關係，亦應繼受系爭債權上之一切瑕
      疵。
（四）系爭本票擔保之本金及利息範圍如下：
    1.原告分別向E-cash公司借款，實際取得之本金為8 萬披索
      ，相當於新臺幣5 萬餘元，E-cash公司口頭告知年利率為
      24％，然原告所簽之系爭借貸契約記載本金88,000元披索
      、應清償新臺幣83,340元，及系爭本票金額竟高達98,340
      元，年利率高達55％以上，依菲律賓法律，應以單利計算
      ，如為支付合法仲介費等，年利率不得超過8 ％，且菲律
      賓最高法院判決亦對借貸之最高利率有12％之限制。縱認
      本件無菲律賓上開8 ％或12％利率之限制，考量我國公序良
      俗，依涉民法第8 條之規定，為防止資產階級之重利盤剝
      ，以保護經濟弱者之債務人，應認依銀行法第47條之1第2
       項或民法第205 條，本件借貸關係於超過年利率15％或20
      ％部分，被告不得請求。又關於系爭借貸契約約定逾期每
      日0.2 ％之違約金，即為年利率73％，顯然超出我國及菲律
      賓法定利率上限。
    2.依原告向E-cash公司借款之本金8 萬元披索，依原告簽立
      借貸契約當時之財政部海關報稅匯率計算，原告GINA、MA
      THERESA 、MARY ANN等3 人實際取得之借款本金分別為56
      ,576元、56,288元、56,576元，因約定之利率超過我國法
      定利率上限，無請求權。如以契約所定清償起算日及年利
      率20％計算，扣除原告GINA、MATHERESA 、MARY ANN等3人
      已分別清償金額51,825元、54,315元、48,615元後，計算
      至107 年12月3 日止，至多僅分別於21,187元、12,302元
      、19,191元之範圍內；如以系爭借貸契約所定之本息平均
      攤還計算法，扣除原告上開已清償金額後，原告尚應清償
      之金額分別為11,066元、8,256 元、14,276元，於此範圍
      內本票債權始存在。又被告請求之違約金15,000元過高，
      請求酌減。
（五）綜上，系爭本票有不成立、無效或得抗辯之事由，為此，
      爰依票據之法律關係提起本件訴訟等語。並聲明：1.確認
      被告持有原告乙○○○  ○○ ○○ ○○          簽發如附表一
      編號1 所示之本票債權不存在。2.確認被告持有原告甲○○
       ○ ○○○○ ○○○            簽發如附表一編號2 所示之本
      票債權不存在。3.確認被告持有原告丙○○ ○ ○○ ○ ○○○○  
               簽發如附表一編號3 所示之本票債權不存在。
二、被告則以：
（一）被告係受讓E-cash公司對原告之借款債權及經E-cash公司
      背書轉讓取得系爭本票。被告受讓時並不知道E-cash公司
      僅交付8 萬元披索予原告，而是於訴訟中向E-cash公司索
      取相關資料後始知。而被告與E-cash公司雖有商業往來，
      但非同一家公司，也非關係企業，更無法了解E-cash公司
      與眾多原告間成立之交易行為給付多少金額給原告，故原
      告不得以此對抗被告。況系爭本票票面金額所載98,340元
      係依系爭借貸契約第7 點所載應還款金額83,340元加計15
      ,000元而來，用以擔保清償本借款及未能如期還款時而生
      之利息、違約金、催收清算費用與相關衍生性債務，上開
      票面金額經原告同意簽名並按捺指紋確認。
（二）依原告所簽之系爭借貸契約記載之借款目的，均與繳交仲
      介費無關，自無原告所主張菲律賓禁止收取仲介費相關法
      令之適用。又原告已自行依系爭借貸契約之約定分期還款
      數次，即已承認系爭借貸契約及系爭本票債權存在。經計
      算原告尚積欠之債權金額為：1.原告GINA部分：本金31,5
      15 元（借款本金83,340元，扣除已清償本金51,825元，
      尚欠本金31,515元）及違約金15,000元、聲請本票裁定及
      強制執行費用1,013 元，合計47,528元。2.原告MA THERE
      SA部分：本金29,025元（借款本金83,340元，扣除已清償
      本金54,315元，尚欠本金29,025元）及違約金15,000元、
      聲請本票裁定及強制執行費用902 元，合計44,927元。3.
      原告MARY ANN部分：本金33,604元（借款本金83,340元，
      扣除已清償本金49,736元，尚欠本金33,604元）、違約金
      15,000元、聲請本票裁定費用500 元，合計49,104元。
（三）並聲明：原告之訴駁回。
三、經查：（一）原告GINA、MA THERESA、MARY ANN等3 人分別
    於105 年3 月21日、105 年4 月13日、105 年3 月21日向E-
    cash公司借款並簽立系爭借貸契約，其上均記載借款本金為
    88,000元披索，自105 年6 月5 日起，每月還款6,945 元，
    共12月，合計應分別償還83,340元，原告並同時簽立票面金
    額98,340元之系爭本票擔保上開借款債權。（二）原告實際
    取得之借款本金各為8 萬元披索。（三）原告GINA、MA THE
    RE SA 、MARY ANN等3 人迄至言詞辯論終結時已分別償還51
    ,825元、54,315元、48,615元等情，有系爭借貸契約、系爭
    本票、收據等件附卷為憑（本院卷二第43、44、48、49、53
    、54、81、84、87頁），且為兩造所不爭執（本院卷二第77
    、115 頁反面、116 頁），自堪信為真實。
四、得心證之理由：
（一）原告是否得以對E-cash公司間所存抗辯之事由對抗被告？
    1.按票據債務人不得以自己與發票人或執票人之前手間所存
      抗辯之事由對抗執票人。但執票人取得票據出於惡意者，
      不在此限，票據法第13條定有明文。又票據法第13條但書
      所謂惡意，係指執票人明知票據債務人對於發票人或執票
      人之前手間，有抗辯事由存在而言（最高法院95年度台上
      字第2862號判決要旨參照）。
    2.本件原告主張被告為惡意執票人，原告得以對E-cash公司
      間所存抗辯之事由對抗被告等語，業據提出分期付款繳款
      單及催繳通知單等件為證（本院卷一第26至30、38至44、
      50至53、206 、207 頁）；被告則辯稱其與E-cash公司為
      兩家獨立的公司，是原告向E-cash公司借款，E-cash公司
      再將債權轉讓予被告等語，並提出債權轉讓證明書、債權
      轉讓價金收據等件為憑（本院卷二第82、83、85、86、88
      、89頁）。經查：
      ⑴依系爭借貸契約第5 點記載原告如逾期還款，將以每日0
        .2 ％計算違約金，又原告如在還款期間內提前回菲律賓
        ，應親自前往E-cash公司協商還款事宜；第6 點記載E-
        cash公司在借貸契約成立之當下，同時將債權讓與被告
        ，並要求債務人自第1 期起直接付款至E-cash公司與被
        告設於臺灣之債務清償專用銀行帳戶。第7 點記載原告
        在臺灣期間，E-cash公司授權被告自105 年6 月5 日起
        ，向原告收取每月新臺幣6,945 元，共12個月，總金額
        新臺幣83,340元；第8 點記載原告簽署系爭借貸契約同
        時簽發系爭本票，票面金額新臺幣98,340元，以保證如
        不能按時支付貸款和費用，如利息、罰款、徵收清算費
        和相關所生損害賠償（契約原文詳如附件），有系爭借
        貸契約在卷可佐（本院卷二第43、48、53頁）。
      ⑵由E-cash公司在系爭借貸契約上已預立被告為債權受讓
        人或被授權人乙節，可知被告自系爭借貸契約之擬定時
        已參與其中，且系爭借貸契約第2 點、第5 點、第7 點
        、第8 點已載明借款之披索、換算之新臺幣、應清償金
        額、違約金等，被告既於系爭借貸契約中列為債權受讓
        人或被授權人，且於被告提出之債權讓與證明書中記載
        被告分別於105 年3 月22日、105 年4 月13日、105 年
        3 月22日受讓E-cash公司對原告GINA、MA THERESA、MA
        RY ANN等3 人於105 年3 月21日、105 年4 月13日、10
        5 年3 月21日之借款債權及相關文件所載權利（本院卷
        二第82、85、88頁），足證明被告於系爭借貸契約成立
        之當日或翌日，即已取得相關借款文件及系爭本票，則
        被告對於E-cash公司向原告收取重利、不合理違約金之
        抗辯事由，應知之甚詳。
      ⑶再依系爭契約第5 點記載，原告如提前返還菲律賓，可
        與原債權人E-cash公司商談還款條件，此與一般債權讓
        與之情形不同，且E-cash公司在菲律賓交付予原告之分
        期付款繳款單上將E-cash公司與被告並列（本院卷一第
        26至30、38至44、50至53頁），而催繳通知信函上並稱
        被告為E-cash公司為「本公司的在臺代表」、「臺灣代
        理人（本院卷一第207 頁），依被告與E-cash公司間在
        放款及催討系爭借款債權均為緊密合作之關係，被告對
        於原告與E-cash公司間存在之抗辯事由，自難推諉為不
        知，被告應為惡意執票人，是原告得依票據法第13條但
        書之規定，以原告與Ecash 公司間所得抗辯之事由，對
        抗被告。本院既認原告既得依票據法第13條但書對被告
        主張原因關係抗辯，原告另依票據法第13條前段、第14
        條第2 項及民法第299 條規定對被告主張原因關係抗辯
        ，即無審酌之必要。
    3.承上所述，被告於系爭借貸契約成立之當日或翌日，即已
      取得相關借款文件及系爭本票，且依被告與E-cash公司間
      在放款及催討系爭借款債權均為緊密合作之關係，則被告
      於受讓系爭本票時，顯然明知E-cash公司有向原告收取重
      利、不合理違約金之抗辯事由存在，而為惡意之執票人，
      原告自得以對E-cash公司間所存抗辯之由對抗被告。
（二）系爭本票是否有不成立及無效事由？
    1.系爭本票上均有「此本票適用中華民國法律」之約定（本
      院卷一第44、49、54頁），是關於系爭本票成立及效力之
      爭議，應以我國法律為準據法，已如前述。從而，原告主
      張系爭本票之作成違反菲律賓法強行規定應屬無效云云，
      即屬無據。
    2.次按，因被詐欺或被脅迫而為意思表示者，表意人得撤銷
      其意思表示。但詐欺係由第三人所為者，以相對人明知其
      事實或可得而知者為限，始得撤銷之；前條之撤銷，應於
      發見詐欺或脅迫終止後，一年內為之。但自意思表示後，
      經過十年，不得撤銷；民法第92條第1 項、第93條分別定
      有明文。查原告主張系爭本票係遭詐欺作成云云，並未舉
      證以實其說，況原告GINA、MA THERESA、MARY ANN等3 人
      分別於105 年3 月21日、105 年4 月13日、105 年3 月21
      日簽立系爭借貸契約之同時簽立系爭本票（本院卷二第43
      、44、48、49、53、54頁），並已取得分期付款繳款單，
      即已知悉其上記載之相關金額，而得自行計算利息若干，
      原告主張其係分別於106 年5 月2 日、106 年4 月9 日、
      106 年4 月15日始發現利息過高云云，並不可採。姑不論
      原告主張遭受詐欺乙節是否屬實，然原告遲於106 年9 月
      8 日提起本件訴訟方以起訴狀送達為撤銷之意思表示（本
      院卷一第8 頁），已逾1 年除斥期間，原告主張撤銷系爭
      本票之意思表示云云，難認有據。
（三）系爭借貸契約是否有無效事由？
    1.按法律行為發生債之關係者，其成立及效力，依當事人意
      思定其應適用之法律。當事人無明示之意思或其明示之意
      思依所定應適用之法律無效時，依關係最切之法律；依本
      法適用外國法時，如其適用之結果有背於中華民國公共秩
      序或善良風俗者，不適用之，涉民法第20條第1 、2 項、
      第8 條分別定有明文。查系爭本票之原因關係為原告與E-
      cash公司間之系爭借貸契約，而原告均為菲律賓籍，E-ca
      sh公司則為依菲律賓法律成立之公司，系爭借貸契約及款
      項之交付均在菲律賓當地，故系爭本票之原因關係即系爭
      借貸關係，除適用之結果有背於中華民國公共秩序或善良
      風俗外，應適用菲律賓法為準據法，合先敘明。
    2.原告主張菲律賓法令禁止向海外家庭工作者收取仲介費，
      且禁止任何人向海外移工為支付合法費用所為借貸收取超
      過年利率8 ％之利息，並禁止要求海外移工簽發票據擔保
      上開貸款，原告借款之原因即係為支付來台工作之仲介費
      ，且年息均已超過8 ％，則系爭本票均因違反菲律賓法令
      而無效云云，惟查，依原告所提之西元2016年通過菲律賓
      移工法規（法規名稱：REVISED POEA RULES AND REGULAT
      IONS GOVERNING THE RECRUITMENT AND EMPLOYMENT OFLA
      NDBASED OVERSEAS FILIPINO WORKERS OF 2016 ）及其譯
      文觀之（本院卷一第60至61頁），係有關於向海外移工收
      取仲介費之限制，然本件原告自承係受Iemploy 公司引介
      來臺灣擔任家庭看護工，復未舉證證明E-cash公司為仲介
      移工之招募機關，則原告與E-cash公司之借貸契約是否有
      上開菲律賓移工法規之適用，已屬有疑。又依原告所填寫
      之貸款申請書之記載借款目的分別為做生意、小孩學費、
      房屋修繕等（本院卷二第45、50、55頁），原告復未舉證
      證明向E-cash公司借款之目的是為支付仲介費，本件即與
      上開菲律賓移工法規欲規範之情形不同，況違反上開規定
      之法律效果為何？是否影響移工與貸款公司之私法契約及
      本件發票行為？未見原告進一步舉證以實其說，原告以此
      遽論系爭借貸契約及發票行為無效，或認系爭借款債權應
      受年利率8 ％之限制，難認有據。
    3.按涉民法第8 條規定，依本法適用外國法時，如其規定有
      背於中華民國公共秩序或善良風俗者，不適用之。係指法
      院審理應適用外國法之結果，與我國公序良俗有所違背時
      ，自不得適用外國法（最高法院95年台上字第20號判決意
      旨參照）。次按我國民法第205 條係規定：約定利率，超
      過週年百分之20者，債權人對於超過部分之利息，無請求
      權。立法理由說明：謹按本法為防止資產階級之重利盤剝
      起見，特設最高利率之限制。凡約定利率超過週年百分之
      二十者，其超過部分之利息無效，債權人僅就週年百分之
      二十之限度，有請求權，所以保護經濟弱者之債務人也等
      語。同法第206 條規定：債權人除前條限定之利息外，不
      得以折扣或其他方法，巧取利益。其立法理由亦說明：按
      所謂債權人以折扣或其他方法巧取利益者，如借債時約定
      九五實收或預扣一年利息等情形是也。此種方法，殊有擾
      亂社會經濟及破壞善良風俗之嫌，自為法所不許等語。可
      知民法第205 條、第206 條之立法理由業已明示，我國防
      止資產階級重利剝削經濟弱者債務人，且巧取利益屬於對
      社會經濟秩序、善良風俗之破壞，應禁止之，可認「防止
      資產階級重利剝削經濟弱者債務人及禁止對其巧取利益」
      為我國公序良俗之一，民法第205 條、第206 條規定核屬
      我國對於公序良俗具體立法體現。是如適用外國法之結果
      ，有違反我國此等規定情形，即應併予審酌債務人有無處
      於經濟弱者狀態，以判斷有無違背上開公序良俗之情形。
    4.查本件原告為菲律賓移工，E-cash公司則為經營放款之公
      司，本件借貸契約兩者約定之實質年利率高達59％以上（
      詳如附表二所示），顯然高於我國法定利率20％，又另收
      取每日0.2 ％之違約金，有巧取利益之嫌，而與我國民法
      第205 條、第206 條規定有違。且本件原告係受仲介來台
      受僱之勞工，與出借金錢之E-cash公司、受讓債權之被告
      相較，確屬於經濟上弱勢之債務人，揆諸上揭說明，本件
      適用菲律賓法律之結果，將容許對經濟弱勢債務人施以重
      利、巧取利益，即剝削經濟弱勢債務人，此有違我國公序
      良俗甚明，本件即不應適用菲律賓法律。是系爭借款債權
      就超過20％部分，違背我國公序良俗，不適用菲律賓法律
      之規定，被告就上開違約金及超過20％部分之利息並無請
      求權，堪以認定。
    5.原告另主張依菲律賓實務判決，菲律賓借款利率最高為12
      ％等語，固據其提出菲律賓最高法院西元2009年9 月17日G
       .R第175490號判決及其譯文在卷可稽（本院卷一第210至
      221 頁），惟細譯其判決內容，該判決係有關信用卡契約
      ，並非為本件之小額貸款契約，該兩類金融商品所涉及的
      風險評估並不相同，尚難直接比附援引；且依前開菲律賓
      最高法院判決，利息加違約金之實質年利率最高可達24％
      ，亦高於我國法定利率20％，是原告尚難據此主張本件借
      貸利率應受12％之限制。原告再主張依我國銀行法第47條
      之1 第2 項「自一百零四年九月一日起，銀行辦理現金卡
      之利率或信用卡業務機構辦理信用卡之循環信用利率不得
      超過年利率百分之十五」之規定，本件借貸應受年利率15
      ％之限制等語，惟本件並非現金卡或信用卡契約，無從直
      接適用該規定，是原告主張本件借貸關係應受年利率15％
      之限制，亦無理由。
（四）系爭本票擔保之債權若干？
    1.按利息先扣之消費借貸，其貸與之本金額應以利息預扣後
      實際交付借用人之金額為準（最高法院63年度第6 次民庭
      庭推總會議決議㈢參照）。本件E-cash公司實際交付予原
      告之借款金額為8 萬元披索，自應以此金額作為本金，原
      告GINA、MA THERESA、MARY ANN等3 人迄至言詞辯論終結
      時已分別償還51,825元、54,315元、48,615元等情，為兩
      造所不爭執（本院卷二第77、115 頁反面至116 頁），又
      系爭借貸契約未約定匯率，則以本金8 萬元披索依原告簽
      立借貸契約當時之臺灣銀行現金匯率計算（本院卷一第25
      、37），則原告GINA、MA THERESA、MARY ANN等3 人實際
      取得之借款本金分別為52,048元、52,176元、52,048元（
      詳如附表三所示），以系爭借貸契約所定之本息平均攤還
      計算法，依年利率20％計算，扣除原告GINA、MATHERESA、
      MARY ANN等3 人已分別清償金額51,825元、54,315元、48
      ,615元後，原告尚應清償之金額分別為6,031 元、3,684 
      元、9,241 元（詳如附表三所示）。
    2.又系爭借貸契約記載按日收取0.2 ％違約金及超過20％之利
      息，本院前已認定違反公序良俗而不得收取。故被告就系
      爭本票債權另加計違約金15,000元云云，並無依據。惟依
      系爭借貸契約第8 點之約定，系爭本票債權擔保之範圍解
      釋上應包含債務人未按時給付借款所生之法院程序費用，
      則被告聲請本票裁定及聲請強制執行費用亦屬系爭本票債
      權，亦即原告GINA部分為1,013 元（本院106 年度司執卷
      第97746 號卷）、MA THERESA部分902 元（本院106 年度
      司執字第112959號卷）、MARY ANN部分為500 元（本院10
      6年度司票字卷第2319號卷）。
    3.承上所述，原告GINA、MA THERESA、MARY ANN確認之本票
      債權分別於7,044 元、4,586 元、9,741 元之範圍內，即
      屬有據，逾此範圍之請求，則屬無據。
五、綜上所述，原告依票據法之法律關係，提起確認本票債權不
    存在之訴，於如主文第1 至3 項所示之範圍內，為有理由，
    逾此範圍，則屬無據。
六、又本件確認系爭本票債權不存在部分係就民事訴訟法第427
    條適用簡易程式所為被告部分敗訴之判決，惟其性質非命被
    告為財產上之給付，自不適宜宣告假執行，附此敘明。
七、本件事證已臻明確，兩造其餘攻擊防禦方法及所提證據，核
    與本件判決結果不生影響，爰不逐一論述，併此敘明。
八、訴訟費用負擔之依據：民事訴訟法第79條。
中    華    民    國    107    年    12    月    28   日
                  桃園簡易庭  法  官  吳佩玲
以上為正本係照原本作成。
如不服本判決，應於送達後20日內，向本院提出上訴狀並表明上
訴理由，如於本判決宣示後送達前提起上訴者，應於判決送達後
20日內補提上訴理由書（須附繕本）。
如委任律師提起上訴者，應一併繳納上訴審裁判費。
中　　華　　民　　國　 108　　年　　1 　　月　　3 　　日
                              書記官  王冠雁
附表一

編號 發票人 發票日 票面金額（新臺幣） 到期日 票據號碼 本票裁定 1 GINA SINCEROCAMINADE 105.3.21 98,340元 未載 84026 本院106 年度司票字第2321號 2 MA. THERESASINCEROARNADO 105.4.13 98,340元 未載 84521 本院106 年度司票字第5583號 3 MARY ANNSINCEROGONZAGA 105.3.21 98,340元 未載 84025 本院106 年度司票字第2319號 


附表二

 原告GINA 原告MA THERESA 原告MARY ANN 借貸日期 105年3月21日 105 年4 月13日 105年3月21日 實際借貸金額（披索） 80,000 元 80,000元 80,000元 換算後借貸金額（新臺幣）A 52,048元 52,176元 52,048元 每期還款金額（新臺幣）（共12期） 6,945元 6,945元 6,945元 分期付款總金額（新臺幣）B 83,340元 83,340元 83,340元 實質年利率 60.12％ 59.72％ 60.12％ 備註： 1.實質年利率＝（B－A）÷A ÷12期 x 12月 x100% 2.換算借貸金額匯率係以臺灣銀行歷史匯率現金匯率本行買入計算105年3月21日新臺幣：披索為1：0.0000000年4月13日新臺幣：披索為1：0.6522    


附表三、系爭本票擔保範圍

 原告GINA 原告MA THERESA 原告MARY ANN 實際借貸金額（披索） 80,000元 80,000元 80,000元 換算後借貸金額（新臺幣） 52,048元 52,176元 52,048元 年利率 20％ 20％ 20％ 每期還款金額（新臺幣）（共12期） 4,822元 4,834元 4,822元 分期付款總金額（新臺幣） 57,856元 57,999元 57,856元 已清償款項 51,825元 54,315元 48,615元 未清償款項   A 6,031元 3,684元 9,241元 法院程序費用 B 1,013元 902元 500元 系爭本票債權擔保範圍A＋B 7,044 元 4,586元 9,741元 備註： 1.分期付款係以本息平均攤還之方式計算 2.換算借貸金額匯率係以臺灣銀行歷史匯率現金匯率本行買入計算105年3月21日新臺幣：披索為1：0.0000000年4月13日新臺幣：披索為1：0.6522    


附件、借貸契約原文